【裁判字號】    99,訴,426
【裁判日期】    990427
【裁判案由】    損害賠償
【裁判全文】
臺灣高雄地方法院民事判決               99年度訴字第426號
原      告  丁○○
被      告  甲○○
訴訟代理人  乙○○
當事人間損害賠償事件，本院於民國99年4月13日言詞辯論終結
，判決如下：
主  文
原告之訴駁回。
訴訟費用由原告負擔。
  事  實
一、原告主張：原告於民國97年4 月間透過信義房屋仲介公司文
    化店（下稱信義房屋）向被告買受門牌號碼高雄市新興區○
    ○○路332 號之1 一樓、二樓及三樓（整編前門牌號碼為33
    4 號）之店面房屋（下稱系爭房屋），總價新臺幣（下同）
    870 萬元，復於同年5 月9 日由原告借用訴外人丙○○名義
    辦妥所有權移轉登記完畢。嗣於同年7 月間，原告因貸款壓
    力而再委託信義房屋出售系爭房屋，在售屋期間，信義房屋
    業務員即訴外人劉桂湘告知原告，該屋曾有人自殺云云，經
    原告向大樓住戶探聽，也得知系爭房屋有人自殺之傳聞，而
    原告向被告求證，但均遭否認。原告得知系爭房屋竟係所謂
    的「凶宅」，然始終無法證實。原告因有貸款壓力，仍然繼
    續售屋，但有人自殺的傳聞致影響到系爭房屋之價格，甚至
    有客戶原有意購買，但聽聞屋內有人自殺而不想買，嗣後經
    告知系爭房屋有傳聞中之「凶宅」之屋況情形，而以折價後
    702 萬元出賣予訴外人陳素敏。交屋後原告始於98年6 月向
    臺灣高雄地方法院檢察署對被告提出詐欺告訴，並查出系爭
    房屋在96年2 月間確實有吳姓男子在內自殺。又是否為兇宅
    ，並不以自殺之人是否在系爭屋內死亡為必要條件，只要曾
    發生自殺事件，經過之事實為街訪鄰居所目睹，自殺事實及
    消息傳播當然為物之嚴重瑕疵，被告曾自稱低於市價賠錢賣
    給原告，由此可知被告因該屋有人自殺之重大瑕疵而急於脫
    手，若被告、信義房屋在系爭房屋出售前，據實告知有人自
    殺之情事，原告絕不可能購買，被告蓄意隱瞞此重大瑕疵，
    致使原告蒙受重大損失，爰依民法第354 條、第359 條之規
    定，請求被告應負擔本件物之瑕疵擔保責任，依照系爭房屋
    價金870 萬元，應減少百分之10之價金即87萬元，並聲明：
    (一)被告應給付原告87萬元。(二)訴訟費用由被告負擔。
二、被告則以：系爭房屋係其父親李清宗出租他人使用，其並不
    居住於系爭房屋鄰近，對於承租人之行為並不知悉，何來蓄
    意隱瞞系爭房屋為凶宅之重大瑕疵？況原告已向臺灣高雄地
    方法院檢察署提出刑事詐欺刑事告訴，經99年度偵字第570
    號認定詐欺不成立為不起訴處分。另依據偵查中所獲取之內
    政部函示，及部頒之不動產說明書應記載事項尚無應記載凶
    宅事宜，且凶宅非為法律名詞，且依函內解釋文觀之，系爭
    房屋雖發生有人在屋內服藥，但經送醫之後自殺未遂，既未
    死亡，即不符合凶宅之定義，何來瑕疵，則原告依據民法第
    354 條、第359 條之規定請求減少價金等語抗辯。並聲明：
    (一)原告之訴駁回。(二)訴訟費用由原告負擔。
三、不爭執事項：
  1.原告於97年4 月間透過信義房屋仲介，由被告甲○○代理其
    父李清宗，以價金870 萬元成立系爭房屋買賣契約，並依約
    履行完畢。
  2.原告就系爭房屋，已以702 萬元出賣予陳素敏，並已移轉登
    記完畢。
  3.李清宗於97年8 月15日死亡。
  4.原告曾以系爭房屋為兇宅，認被告甲○○涉及詐欺取財，而
    以登記所有人丙○○之名義提起告訴，經臺灣高雄地方法院
    檢察署以99年度偵字第570 號認定詐欺不成立為不起訴處分
    。有上開偵查卷證可憑。
四、爭執事項：系爭房屋有人服藥自殺未遂之事實，是否構成
    物之瑕疵？出賣人是否應負擔出賣人之物瑕疵擔保責任？
    如應負責，應減少之價金為何？經查：
  (一)按物之出賣人對於買受人，應擔保其物依第373 條之規定危
    險移轉於買受人時無滅失或減少其價值之瑕疵，亦無滅失或
    減少其通常效用或契約預定效用之瑕疵，民法第354 條第1
    項固定有明文。又所謂「物之瑕疵」係指存在於物之缺點而
    言，凡依通常交易觀念，或依當事人之決定，認為物應具備
    之「價值」、效用、或品質而不具備者，即為物有瑕疵，且
    不以「物質上」應具備者為限（最高法院73年台上字第1173
    號判例資參）。按有非自然身故情事之房屋即一般所稱之「
    兇宅」，至於兇宅之定義，依目前房屋仲介公司之規範，係
    指「曾發生兇殺或自殺致死之情事」之房屋，此一因素，雖
    或未對此類房屋造成直接「物理性」之損傷，惟就一般社會
    大眾言，仍屬於心理層面惡嫌惡狀況，對居住於其內之住戶
    言，除對居位品質會發生疑慮外，在心理層面止亦會造成相
    當大的負面影響。因此在房地產交易市場及實務經驗中，具
    有非自然身故情事之房屋或不動產，均會嚴重影響購買意願
    及購買價格，並因此亦造成該等標的之市場接受程度及價格
    之低落情事。同時具有非自然身故情事之不動產，無論從心
    理層面或市場接受度而言，皆非一般適於居住之標的，且有
    明顯異於週遭環境情形，即與週遭環境相較，買賣價格有顯
    著低落情事，故依估價學理適合性原則而言，非自然身故之
    情事，將對不動產之個別條件產生負面影響，造成經濟性之
    價值減損，進而影響其市場價格，應認屬物之瑕疵。惟房屋
    是否因為曾有人於此「發生兇殺或自殺致死之情事」而成為
    「凶宅」，不僅屬個人主觀面及心理面之範疇，且因人、因
    時、因宗教信仰等不同而有異，亦可藉由時間經過、記憶淡
    忘或宗教儀式去除該不安之心理。因此在判斷一房屋是否為
    「凶宅」，除應具備「發生兇殺或自殺致死」之「人」應死
    於屋內外，並應考量案發事情大小、案件經過時間長短等因
    素，並非以「曾發生兇殺或自殺致死之情事」之房屋，一概
    均認係「凶宅」而構成物之瑕疵，否則將影響房市交易之公
    平性、安全性及發展性。
  (二)依高雄市政府警察局苓雅分局98年10月30日高市警苓分偵字
    第0980028371號函，其上記載：「案經高雄市政府消防局函
    覆於96年2 月1 日18時50分曾有派遣至高雄市○○區○○里
    ○○○路334 號，內容係民眾吳○○疑似因毒藥物、一氧化
    碳中毒，在場有碳燒味、服藥情事；經查系爭之高雄市○○
    區○○里○○○路334 號房屋為1 至3 樓，出入口為一樓，
    故顯係高雄市政府消防局所提供資料應為系爭之房屋無誤，
    經調閱吳○○戶籍資料顯示並未死亡」等語。基上，系爭房
    屋雖曾有吳姓男子在屋內服藥及燒碳自殺，然吳姓男子並未
    死亡，尚與「凶宅」要件不合。況且，自主觀面而言，系爭
    房屋是否屬「凶宅」，常因個人之心理、宗教信仰及時間之
    久近而有不同之感受，本件前揭吳姓男子自殺未死亡後距兩
    造簽定買賣契約，已歷1 年有餘，且當地住戶居住平安，甚
    鄰近之住戶及里長，均不知系爭房屋曾有人服藥自殺之情，
    亦可徵系爭房屋無任何靈異不吉之情事，復無證據系爭房屋
    自該事件發生後其房價一直處於顯低於當地之行情之情事，
    自難認系爭房屋為「凶宅」自明。
  (三)綜上，系爭房屋既非「凶宅」，則原告以系爭房屋為「凶宅
    」構成物之重大瑕疵，依民法第359 條規定請求被告返還減
    少價金之87萬元，並無理由。
五、綜上所述，原告主張依民法第359 條條瑕疵擔保責任規定請
    求損害賠償，並不可採，從而，原告依民法第359 條規定，
    請求被告返還87萬元，及自起訴狀繕本送達之翌日起至清償
    日止，按年息5 ％計算之利息，為無理由，應予駁回。
六、本件為判決基礎之事證已明，兩造所為之其他主張、陳述並
    所提之證據，經審酌後，認均與本件之結論無礙，不再一一
    論述，併予敘明。
七、訴訟費用負擔之依據：民事訴訟法第78條。
中    華    民    國    99    年    4     月    27    日
                  民事第一庭  法    官  張茹棻
上為正本係照原本作成。
如不服本判決，應於送達後20日內，向本院提出上訴狀並表明上
訴理由，如於本判決送達前提起上訴者，應於判決送達後10日內
補提上訴理由書（須附繕本）。
中    華    民    國    99    年    4     月    27    日
                              書 記 官  黃美秀

司法院資訊處製作；財團法人民間司法改革基金會備份。
